【裁判字號】    97,訴緝,60
【裁判日期】    971125
【裁判案由】    違反毒品危害防制條例
【裁判全文】
臺灣彰化地方法院刑事判決             97年度訴緝字第60號
公  訴  人  臺灣彰化地方法院檢察署檢察官
被      告  甲○○原名賴彥福.
上列被告因違反毒品危害防制條例案件，經檢察官提起公訴（九
十四年度毒偵字第二四六六號）及移送併案審理（九十四年度毒
偵字第二七○九、五五一二號），本院依簡式審判程序判決如下
：
    主  文
甲○○連續施用第一級毒品，累犯，處有期徒刑壹年，扣案之海
洛因壹包（海洛因淨重零點零貳公克、空包裝重零點貳公克）沒
收銷燬之，另扣案之注射針筒貳支均沒收。
    事  實
一、甲○○前因自民國九十二年五月一日起至同年七月二日止施
    用第一級毒品之案件，經本院以九十二年度訴字第一○七五
    號判處有期徒刑八月確定，嗣經送監執行，甫於九十三年十
    月十日因縮刑期滿而執行完畢。另因施用毒品案件，經本院
    以八十七年度訴字第四三七號裁定送觀察、勒戒後，認有繼
    續施用毒品之傾向，再經本院以八十七年度訴字第四三七號
    裁定送強制戒治，嗣經戒治所評定合格，認無繼續戒治之必
    要，由本院以八十七年度訴字第四三七號裁定停止戒治，於
    八十八年五月一日停止戒治，所餘戒治期間付保護管束，並
    於八十八年七月三十一日保護管束期滿未經撤銷停止戒治，
    而執行完畢，另經本院以八十七年度訴字第四三七號為免刑
    判決確定；另因首揭施用毒品案件，經本院以九十二年度毒
    聲字第一四一七號裁定送強制戒治，嗣經戒治所評定合格，
    認無繼續戒治之必要，由本院以九十二年度毒聲字第二三五
    二號裁定停止戒治，於九十二年十一月二十八日停止戒治，
    所餘戒治期間付保護管束，並於九十三年一月九日因毒品危
    害防制條例修正施行，而毋庸執行。詎甲○○仍不知悔改，
    復基於施用第一級毒品海洛因之概括犯意，自九十四年五月
    一日某時許起至同月二十四日晚上六時許止，在其位於彰化
    縣員林鎮○○里○○街三五巷六號住處、同鎮○○街九六號
    富安旅社三○二室內，每日一次，以將第一級毒品海洛因粉
    末置入注射針筒內加水後，再以針筒注射手臂血管之方式，
    連續施用第一級毒品海洛因多次。嗣先後於九十四年五月十
    二日上午九時許，為警在彰化縣員林鎮○○路與浮圳路口盤
    查而查獲，並扣得第一級毒品海洛因一包（海洛因淨重○點
    ○二公克、空包裝重○點二公克）；於同月二十日上午十時
    二十一分許，為警通知至彰化縣警察局員林分局，經其同意
    採集尿液送驗，結果呈嗎啡陽性反應；於同月二十五日上午
    九時四十分許，為警在富安旅社上址，經其同意搜索而當場
    查獲，並扣得其所有、供自己施用第一級毒品海洛因所用之
    注射針筒二支，始悉上情。
二、案經彰化縣警察局員林分局報告臺灣彰化地方法院檢察署檢
    察官偵查起訴及移送併案審理。
    理  由
一、按除被告所犯為死刑、無期徒刑、最輕本刑為三年以上有期
    徒刑之罪或高等法院管轄第一審案件者外，於刑事訴訟法第
    二百七十三條第一項程序進行中，被告先就被訴事實為有罪
    之陳述時，審判長得告知被告簡式審判程序之旨，並聽取當
    事人、代理人、辯護人及輔佐人之意見後，裁定進行簡式審
    判程序；除簡式審判程序、簡易程序及第三百七十六條第一
    款、第二款所列之罪之案件外，第一審應行合議審判；刑事
    訴訟法第二百七十三條之一第一項、第二百八十四條之一分
    別定有明文。本件被告甲○○所犯係死刑、無期徒刑、最輕
    本刑為三年以上有期徒刑或高等法院管轄第一審案件以外之
    罪，且於本院行準備程序時就被訴事實為有罪之陳述，經受
    命法官告知簡式審判程序之旨，並聽取公訴人、被告之意見
    後，本院合議庭認無不得或不宜改依簡式審判程序進行之處
    ，經評議結果，裁定改由受命法官獨任行簡式審判程序，合
    先敘明。
二、訊據被告甲○○對於上開施用第一級毒品海洛因之犯行，坦
    承不諱，且其先後於九十四年五月十二日、同月二十日、同
    月二十五日為警查獲後，經警分別採其尿液送驗，結果均呈
    嗎啡陽性反應，此有尿液代號與真實姓名對照認證單三紙、
    彰化縣衛生局煙毒尿液檢驗成績書二紙、列管毒品人口尿液
    檢體採集送驗紀錄表、詮昕科技股份有限公司濫用藥物尿液
    檢驗報告各一紙在卷可稽，再扣案之白粉一包，經送法務部
    調查局鑑定結果，確含海洛因成分，海洛因淨重○點○二公
    克，空包裝重○點二公克，此有法務部調查局九十四年七月
    二十一日調科壹字第一四○○一一七四○號鑑定通知書一紙
    在卷可考，復有現場照片二幀在卷為證，以及注射針筒二支
    扣案為憑，足徵被告之自白確與事實相符。另按毒品危害防
    制條例於九十二年七月九日修正公布，自九十三年一月九日
    施行，其中第二十條、第二十三條將施用毒品之刑事處遇程
    序，區分為「初犯」及「五年內再犯」、「五年後再犯」。
    依其立法理由之說明：「初犯」，經觀察、勒戒或強制戒治
    後，應為不起訴處分或不付審理之裁定；經觀察、勒戒或強
    制戒治執行完畢釋放後，「五年內再犯」者，因其再犯率甚
    高，原實施之觀察、勒戒及強制戒治既已無法收其實效，爰
    依法追訴或裁定交付審理。至於經觀察、勒戒或強制戒治執
    行完畢釋放後，「五年後再犯」者，前所實施之觀察、勒戒
    或強制戒治已足以遮斷其施用毒品之毒癮，為期自新及協助
    其斷除毒癮，仍適用「初犯」規定，先經觀察、勒戒或強制
    戒治之程序。從而依修正後之規定，僅限於「初犯」及「五
    年後再犯」二種情形，始應先經觀察、勒戒或強制戒治程序
    。倘被告於五年內已再犯，經依法追訴處罰，縱其第三次（
    或第三次以上）再度施用毒品之時間，在初犯經觀察、勒戒
    或強制戒治執行完畢釋放五年以後，已不合於「五年後再犯
    」之規定，且因已於「五年內再犯」，顯見其再犯率甚高，
    原實施觀察、勒戒或強制戒治，已無法收其實效，即應依該
    條例第十條處罰。（最高法院九十五年度第七次刑事庭會議
    決議第二點參照）。本件被告前因施用毒品，經強制戒治後
    ，於八十八年七月三十一日執行完畢，又於五年內之九十二
    年五月一日起至同年七月二日止施用第一級毒品，經本院以
    九十二年度訴字第一○七五號判處有期徒刑八月確定，有臺
    灣彰化地方法院檢察署刑案資料查註紀錄表及臺灣高等法院
    被告前案紀錄表各一份在卷可考，則其再犯本件施用第一級
    毒品犯行，按諸前揭說明，自無毒品危害防制條例第二十條
    第三項規定之適用，而應按同條例第二十三條第二項規定，
    依法論科。本件事證明確，被告施用第一級毒品海洛因之犯
    行，應堪認定。
三、論罪科刑理由：
  (一)核被告所為，係犯毒品危害防制條例第十條第一項之施用第
    一級毒品罪。
  (二)又刑法業於九十四年二月二日修正公布，並於九十五年七月
    一日施行，被告行為後法律既有變更，是關於本案應適用之
    新舊法，茲比較如下：
  1.刑法第二條第一項規定，係規範行為後法律變更所生新舊法
    律比較適用之準據法，於九十五年七月一日刑法施行後，應
    適用刑法第二條第一項之規定，為「從舊從輕」之比較（最
    高法院九十五年度第八次刑事庭會議決議第一點第一項參照
    ）。
  2.修正前刑法第五十六條關於連續犯之規定，業已修正刪除，
    應依刑法第二條第一項規定，適用最有利於行為人之法律（
    最高法院九十五年度第八次刑事庭會議決議第五點第四項第
    一款參照）。經比較新、舊法結果，應以被告行為時之法律
    即修正前第五十六條規定論以連續犯，最有利於被告（臺灣
    高等法院九十五年五月四、五日座談會第九號決議參照）。
  3.刑法第四十七條關於累犯之規定，由「受有期徒刑之執行完
    畢，或受無期徒刑或有期徒刑一部之執行而赦免後，五年以
    內再犯有期徒刑以上之罪者，為累犯，加重本刑至二分之一
    。」修正為「受徒刑之執行完畢，或一部之執行而赦免後，
    五年以內故意再犯有期徒刑以上之罪者，為累犯，加重本刑
    至二分之一。第九十八條第二項關於因強制工作而免其刑之
    執行者，於受強制工作處分之執行完畢或一部之執行而免除
    後，五年以內故意再犯有期徒刑以上之罪者，以累犯論。」
    本件被告所犯毒品危害防制條例第十條第一項之施用第一級
    毒品罪，係故意再犯有期徒刑以上之罪，經比較新、舊法結
    果，並無有利或不利之情形。
  4.比較時應就罪刑有關之共犯、未遂犯、想像競合犯、牽連犯
    、連續犯、結合犯，以及累犯加重、自首減輕暨其他法定加
    減原因（如身分加減）與加減例等一切情形，綜其全部罪刑
    之結果而為比較（最高法院九十五年度第八次刑庭會議決議
    第一點第四項參照）。經綜合比較新、舊法之結果，被告行
    為後之新法並未有利於被告，依刑法第二條第一項前段規定
    ，本案自應適用被告行為時之法律即修正前刑法第五十六條
    、第四十七條之規定。
  (三)被告為施用第一級毒品，而持有該級毒品，其持有之低度行
    為，應為施用之高度行為所吸收，不另論罪。又被告先後多
    次施用第一級毒品之犯行，時間緊接，手段相同，所犯係構
    成要件相同之罪，顯係基於概括犯意反覆為之，為連續犯，
    應依修正前刑法第五十六條規定，以一罪論，並加重其刑。
    另公訴人雖僅就被告自九十四年五月初某日起至同月十一日
    晚上六時許止，連續施用第一級毒品多次之犯行，提起公訴
    ，然檢察官就犯罪事實之一部提起公訴者，其效力及於全部
    ，此為刑事訴訟法第二百六十七條所明定，被告其餘連續施
    用第一級毒品多次犯行（即九十四年度毒偵字第二七○九、
    五五一二號移送併案審理部分），與前揭論罪科刑之業經起
    訴部分，不僅時間緊接，手段亦相同，有連續犯之裁判上一
    罪關係，應為起訴效力所及，本院自得併予審理，附此敘明
    。又被告前因施用第一級毒品案件，經本院以九十二年度訴
    字第一○七五號判處有期徒刑八月確定，嗣經送監執行，甫
    於九十三年十月十日因縮刑期滿執行完畢等情，此有臺灣彰
    化地方法院檢察署刑案資料查註紀錄表及臺灣高等法院被告
    前案紀錄表各一份在卷可稽，其於受有期徒刑執行完畢後，
    五年以內再犯本件有期徒刑以上之罪，為累犯，應依修正前
    刑法第四十七條規定，遞加重其刑。爰審酌被告曾因施用毒
    品經送觀察、勒戒、強制戒治後，仍未能戒斷，再犯本案之
    罪，顯然未能善體國家設置觀察、勒戒、強制戒治機構，協
    助毒品施用者戒除毒癮之良法美意，復於本案審理期間經本
    院發布通緝始為警緝獲到案，及其犯罪之動機、目的、所生
    危害、施用次數、期間長短，暨犯罪後坦承犯行，態度尚屬
    良好等一切情狀，量處如主文所示之刑。
  (四)又刑法第三十八條關於沒收之規定，亦於九十四年二月二日
    修正公布，並於九十五年七月一日施行。惟按從刑附屬於主
    刑，除法律有特別規定者外，依主刑所適用之法律（最高法
    院九十五年度第八次刑事庭會議決議第一點第五項參照），
    是本案關於沒收之從刑，自應適用被告行為時之法律即修正
    前刑法第三十八條之規定。扣案之海洛因一包（海洛因淨重
    ○點○二公克，空包裝重○點二公克），為毒品危害防制條
    例第二條第二項第一款所稱之第一級毒品，應依同條例第十
    八條第一項前段之規定，沒收銷燬之；另扣案之注射針筒二
    支，均係被告所有、供其施用第一級毒品海洛因所用之物，
    此經被告供承在卷，均應依修正前刑法第三十八條第一項第
    二款規定，宣告沒收。
四、又中華民國九十六年罪犯減刑條例業於九十六年七月四日公
    布，並於同月十六日施行，依該條例第二條規定，犯罪在九
    十六年四月二十四日以前者，除本條例另有規定外，固應予
    以減刑。然依同條例第五條規定，本條例施行前，經通緝而
    未於中華民國九十六年十二月三十一日以前自動歸案接受偵
    查、審判或執行者，不得依本條例減刑。經查，本件被告之
    犯罪時間雖自九十四年五月一日起至同月二十四日，然被告
    於九十四年十月十四日經本院通緝，於九十七年十月九日始
    為警在彰化縣員林鎮○○路○段一○二巷七四弄九九號敦仁
    醫院緝獲，而到案接受審判，此有本院九十四年十月十四日
    九十四年彰院鳴緝字第四七三號通緝書、警詢筆錄、逮捕通
    知書各一份在卷為證，按諸前揭規定，自不得依中華民國九
    十六年罪犯減刑條例予以減刑，附此敘明。
據上論斷，應依刑事訴訟法第二百七十三條之一第一項、第二百
九十九條第一項前段，毒品危害防制條例第十條第一項、第十八
條第一項前段，刑法第十一條前段、第二條第一項前段，修正前
刑法第五十六條、第四十七條、第三十八條第一項第二款，判決
如主文。
本案經檢察官林子翔到庭執行職務。
中    華    民    國    97    年    11    月    25    日
                     刑事第六庭       法  官  鄭舜元
以上正本證明與原本無異。
如不服本判決應於收受判決後10日內向本院提出上訴書狀，並
應應敘述具體理由。其未敘述上訴理由者，應於上訴期間屆滿
後20日內向本院補提理由書(均須按他造當事人之人數附繕本)
「切勿逕送上級法院」。
中    華    民    國    97    年    11    月    25    日
                                書記官  陳秀香
附錄：論罪科刑法條
毒品危害防制條例第10條
施用第一級毒品者，處六月以上五年以下有期徒刑。
施用第二級毒品者，處三年以下有期徒刑。


司法院資訊處製作；財團法人民間司法改革基金會備份。
